【裁判字號】    99,台上,6299
【裁判日期】    991014
【裁判案由】    違反商業會計法等罪
【裁判全文】
最高法院刑事判決            九十九年度台上字第六二九九號
上  訴  人  甲○○
上列上訴人因違反商業會計法等罪案件，不服台灣高等法院高雄
分院中華民國九十八年二月十六日第二審判決（九十七年度上訴
字第二００一號，起訴案號：台灣高雄地方法院檢察署九十四年
度偵字第一五五四０號），提起上訴，本院判決如下：
    主  文
上訴駁回。
    理  由
按刑事訴訟法第三百七十七條規定，上訴於第三審法院，非以判
決違背法令為理由，不得為之。是提起第三審上訴，應以原判決
違背法令為理由，係屬法定要件。如果上訴理由書狀並未依據卷
內訴訟資料，具體指摘原判決不適用何種法則或如何適用不當，
或所指摘原判決違法情事，顯與法律規定得為第三審上訴理由之
違法情形，不相適合時，均應認其上訴為違背法律上之程式，予
以駁回。本件原判決綜合全部卷證資料，認上訴人甲○○有其事
實欄所載之犯行，已詳所憑之證據與認定之理由。就上訴人辯
稱：誠善股份有限公司（下稱誠善公司）實際有以支票發放股利
予乙○○，惟因公司經營不善，周轉不靈而致跳票，乙○○始未
領到股利云云，認不足採信，於理由內予以指駁、說明甚詳。因
而維持第一審論處上訴人公司負責人，為納稅義務人，以不正當
方法逃漏稅捐，及商業負責人，以明知為不實之事項，而填製會
計憑證罪刑之判決，駁回上訴人在第二審之上訴。
上訴意旨略稱：誠善公司歷年均以支票發放股利給股東，上訴人
於民國九十二年間開給乙○○之股利支票，於九十三年七、八月
間到期日前，公司即因被惡性倒帳而週轉不靈，所簽支票陸續退
票，混亂中所有文件均遺失或失竊，致無法確定已否開立支票給
受款人，乙○○未告知未領得股利，上訴人因確信股利已如數發
放，始委託會計師製作會計憑證據以報稅，考量上訴人之社會地
位、學經歷、公司年營業額及本案認定之逃漏稅捐金額等情，實
難認有犯罪之直接故意，原審未依職權調查該支票是否存在，即
認上訴人故意犯罪，自非適法云云。惟查：(一)、犯罪事實之認定
，證據之取捨及其證明力如何，乃事實審法院自由判斷之職權，
如其取捨不違背客觀存在之經驗法則與論理法則，即不得指為違
法，而據為上訴第三審之理由。原判決認定上訴人係高雄市苓雅
區○○○路九十一號六樓之二誠善公司負責人，明知乙○○未於
九十三年間實際領取誠善公司之九十二年度現金股利，竟於九十
四年三月間委由不知情之會計師製作乙○○領取新台幣（下同）
十三萬二千九百四十六元股利之股利憑單，持向稅捐機關申報，
逃漏九十三年度營利事業所得稅一萬三千二百九十四元等情，已
說明本於調查所得心證，分別定其取捨而為事實判斷之理由。所
為論斷，核無違背客觀存在之經驗法則與論理法則，自屬原審採
證、認事之適法職權行使，不容任意指摘為違法。(二)、依刑事訴
訟法第一百六十三條第一、二項規定，法院調查證據以依當事人
聲請為原則，例外於當事人主導之證據調查完畢後，認事實仍未
臻明白，於維護公平正義或對被告之利益有重大關係之事項，法
院始得裁量是否依職權為補充、輔佐性之調查。法院依職權調查
之範圍，以當事人聲請調查證據之過程或依案內已存在之訴訟資
料，發現有足以影響判決結果之證據存在，且有調查之可能者為
限，並無依職權窮盡一切可能方法蒐集證據以發現真實之必要。
是刑事被告倘因檢察官之實質舉證，致將受不利益之判斷時，為
免於己不利，即有提出證據或聲請法院調查證據以動搖該不利狀
態之必要，俾法院得視個案具體狀況之需，裁量或基於義務依職
權行補充、輔佐性之證據調查。卷查乙○○始終證述未收到誠善
公司給付之九十二年股利支票，且上訴人於第一審自承最後兩年
因營運不好，公司實際未發放股利給乙○○，因為伊將錢挪到其
他地方，帳面上作帳時是這樣做等語，且從未提出任何發放九十
二年度股利之證明或證據方法，原審未予調查，自無違法，執此
指摘，尚非合法之第三審上訴理由。其餘上訴意旨，就屬原審採
證、認事職權之適法行使，徒憑己見，任意指摘為違法，且仍為
單純事實之爭執，均非適法之第三審上訴理由。應認本件上訴違
背法律上之程式，予以駁回。
據上論結，應依刑事訴訟法第三百九十五條前段，判決如主文。
中    華    民    國  九十九  年    十    月   十四   日
                      最高法院刑事第十三庭
                          審判長法官  賴  忠  星
                                法官  呂  丹  玉
                                法官  吳      燦
                                法官  蔡  名  曜
                                法官  葉  麗  霞
本件正本證明與原本無異
                                      書  記  官
中    華    民    國  九十九  年    十    月   十九   日
                                                     M

司法院資訊處製作；財團法人民間司法改革基金會備份。
